臺灣高等法院民事裁定
109年度抗字第1166號
抗  告  人  張惟諦  


相  對  人  邱鐘慶  
上列當事人間請求遷讓房屋等事件，抗告人對於中華民國109年7
月24日臺灣臺北地方法院109年度訴字第1667號裁定提起抗告，
本院裁定如下：
    主  文
原裁定關於核定訴訟標的價額部分廢棄。
本件訴訟標的價額核定為新臺幣柒拾陸萬伍仟柒佰陸拾叁元，應
徵第二審裁判費新臺幣壹萬貳仟伍佰伍拾伍元。
    理  由
一、按訴訟標的之價額，由法院核定；核定訴訟標的之價額，以
    起訴時之交易價額為準；無交易價額者，以原告就訴訟標的
    所有之利益為準；法院因核定訴訟標的之價額，得依職權調
    查證據；以一訴主張數項標的者，其價額應合併計算之；以
    一訴附帶請求其孳息、損害賠償、違約金或費用者，不併算
    其價額，民事訴訟法第77條之1第1項、第2項、第3項、第77
    條之2第1項本文、第2項分別定有明文。又房屋及土地為各
    別之不動產，各得單獨為交易之標的，故房屋所有人對無權
    占有人請求遷讓交還房屋之訴，應以房屋起訴時之交易價額
    ，核定其訴訟標的之價額，不得併將房屋坐落土地之價額計
    算在內（最高法院102年度台抗字第429號裁定意旨採相同見
    解）。
二、抗告意旨略以：相對人向抗告人請求返還門牌號碼：臺北市
    ○○○路00巷00號2樓房屋（下稱系爭房屋）及積欠租金，應以
    系爭房屋之價值即課稅現值為核定訴訟標的價額之依據，至
    於附帶請求新臺幣（下同）10萬1453元部分，則不併算其價
    額，原裁定認定之訴訟標的價額容有違誤云云。
三、經查：
　㈠相對人起訴請求抗告人騰空返還系爭房屋，並給付欠繳租金
    、管理費，另按月給付相當於租金之不當得利、管理費，經
    臺灣臺北地方法院109年度訴字第1667號判決（下稱系爭判
    決）：⑴抗告人應將系爭房屋騰空遷讓返還予相對人。⑵抗告
    人應給付相對人10萬1453元，及其中8萬1000元自108年11月
    27日起，其中2萬0453元自108年12月1日起，均至清償日止
    ，按年息5％計算之利息。⑶抗告人應自108年11月27日起至遷
    讓返還系爭房屋之日止，按月給付相對人2萬3600元。抗告
    人不服系爭判決，提起上訴，經原裁定核定訴訟標的價額為
    286萬1453元，抗告人不服原裁定，提起本件抗告。
  ㈡系爭判決第1項命返還系爭房屋部分，依上說明，訴訟標的價
    額應以起訴時系爭房屋之交易價額計算，至系爭判決第2項
    命給付欠繳租金、管理費及第3項命按月給付相當於租金之
    不當得利（含租金及管理費），係相對人以一訴附帶請求系
    爭房屋之法定孳息及費用，不併算其價額。又原裁定核定系
    爭房屋起訴時之交易價額，雖依土地法第97條第1項規定：
    「城市地方房屋之租金，以不超過土地及其建築物申報總價
    年息百分之10為限」，以系爭房屋每月租金2萬3000元予以
    反推計算為276萬元（2萬3000元×12月÷0.1＝276萬元），但
    該數額乃系爭房屋及坐落土地之申報總價額，核與系爭房屋
    之價額有間，原裁定據此核算系爭房屋價額，即有違誤。本
    院審酌系爭房屋係於63年10月4日建築完成，主要建材為鋼
    筋混凝土造，為4層建物中之第2層，面積為97.13平方公尺
    ，有建物登記謄本附卷可稽（見原審北補字卷第19頁），則
    依臺北市政府地政局網站建築物價額試算表格，系爭房屋於
    108年12月起訴時之價額為76萬5763元，有前開建築物價額
    試算結果資料在卷可憑（見本院卷第31頁），堪認以此核算
    系爭房屋之價額較為適當，是本件訴訟標的價額核定為76萬
    5763元，應徵第二審裁判費1萬2555元。
四、從而，原裁定核定本件訴訟標的價額為286萬1453元，尚有
    未洽。抗告意旨指摘原裁定關於訴訟標的價額之核定不當，
    求予廢棄，為有理由，應由本院將原裁定該部分予以廢棄，
    另行核定如主文第2項所示。又原裁定關於核定訴訟標的價
    額部分既經廢棄，關於命補繳裁判費部分，即失所附麗，應
    由原法院另為處理，併予敘明。
五、據上論結，本件抗告為有理由，爰裁定如主文。
中　　華　　民　　國　　109 　年　　10　　月　　12　　日
                  民事第十庭    
                      審判長法  官  黃嘉烈
                            法  官  邱  琦
                            法  官  張文毓
正本係照原本作成。　　　　　　　　　　　　　　
不得再抗告。
中　　華　　民　　國　　109 　年　　10　　月　　13　　日

                            書記官  廖月女